【裁判字號】    89,台上,6071
【裁判日期】    891012
【裁判案由】    違反山坡地保育利用條例
【裁判全文】
最高法院刑事判決                              八十九年度台上字第六○七一號
    上  訴  人  甲○○
    選任辯護人  陳鄭權律師
                蕭守厚律師
右上訴人因違反山坡地保育利用條例案件，不服台灣高等法院台南分院中華民國八十
七年六月二十三日第二審判決（八十六年度上訴字第五三三號，起訴案號：台灣嘉義
地方法院檢察署八十四年度偵字第五八四二號），提起上訴，本院判決如左：
    主  文
上訴駁回。
    理  由
按刑事訴訟法第三百七十七條規定：上訴於第三審法院，非以判決違背法令為理由，
不得為之。是提起第三審上訴，應以原判決違背法令為理由，係屬法定要件。如果上
訴理由狀並未依據卷內訴訟資料具體指摘原判決不適用何種法則或如何適用不當，或
所指摘事項純係對事實審法院採證認事職權之適法行使，徒憑己見，重為事實上之爭
辯，或任意指摘，顯與法律規定得為第三審上訴理由之違法情形不相適合時，俱應認
其上訴為違背法律上之程式，予以駁回。本件原判決依憑上訴人甲○○及第一審共同
被告張三奇分別於警訊及偵審中之供述，告發人黃明富、黃明高、黃德明之指述，證
人徐豐源、楊敏傑於檢察官偵查中之證供，及卷附現場照片、實地勘查紀錄、台灣嘉
義地方法院檢察署檢察官勘驗筆錄證據，本於推理作用，認定上訴人有原判決事實欄
所載之犯罪事實，因而撤銷第一審關於上訴人部分之不當判決，經依刑法第二條第一
項但書規定比較新舊法，適用有利於上訴人之修正前山坡地保育利用條例之規定，改
判仍論處上訴人共同違反於山坡地開發應先擬具水土保持計畫規定未先擬具水土保持
計畫而自經營使用山坡地致生公共危險罪刑。從形式上觀察，尚無違背法令之情形
存在。上訴意旨略稱：(一)、上訴人僱用張三奇在所有坐落嘉義縣竹崎鄉○○○段第八
之二六地號土地整地，未先擬具水土保持計畫，送請各該目的事業主管機關會同主管
機關核定並監督實施，僅係違反（修正前）山坡地保育利用條例第三十條第一項之規
定，並未致生公共危險，屬行政罰而已；在賀伯颱風來襲之前未曾造成災害，嘉義縣
政府民國八十五年十二月十七日八五農土字第一三九八六八號覆第一審函亦稱無法就
其是否致生公共危險提出鑑定；賀伯颱風來襲時，上訴人整地處有施作擋土牆，故僅
有小部分被沖毀，但該沖毀處與黃明高之製茶倉庫有段距離，該倉庫係被其上方阿里
山交力坪鐵路坍方之土石壓到，與黃德明之茶園及檳榔樹被沖倒，皆為天然災害所造
成，與上訴人之整地無因果關係。原判決將天然災害所肇致之結果，歸咎於上訴人，
認上訴人之整地已致生公共危險，違背經驗法則，而有判決不適用法則之違法。(二)、
黃明富為建屋而佔用上訴人之上開土地二十八平方公尺，將土地斜坡削平，增加高度
落差，此為其造成損害之原因，上訴人在整地處作有擋土牆，適足以緩和土石之一瀉
而下。原審認定上訴人整地致生公共危險，其判斷倒果為因，亦違背經驗法則云云。
惟查：一、原判決認定上訴人僱用張三奇以挖土機開挖整地，拔除其上原種植之茶樹
，致土石翻鬆質軟，且該山坡地因陡峭，上訴人將其上之草、木挖開後，極易因下雨
或地震等災害，導致土質涵養水份功能喪失而崩落，雖以石塊砌駁崁，惟僅最下層石
塊縫間敷水泥，且石塊與水泥間已產生縫隙，水泥鬆散，並不牢固，其第三、四層駁
崁並已局部崩塌，告發人黃明富等人居住於上訴人所開挖山坡地之下方，上訴人所為
已致生公共危險等情，業經依憑上開證據詳為調查說明，其推理論斷與經驗法則、論
理法則等證據法則俱無違背；二、嘉義縣政府八十五年十二月十七日八五農土字第一
三九八六八號函，係對於第一審法院就上訴人之整地是否致生公共危險乙節之函詢，
覆稱「本府本於權責僅就法令規章說明，開挖後之土壤狀況變化屬專業知識實非本府
現有人員所能勝任，故無法就其是否致生公共危險提出鑑定」等語（見第一審卷第三
十九頁反面），並非謂上訴人之整地是否致生公共危險係無法鑑定，自非對上訴人之
罪責有利認定之證據。核上訴意旨(一)、(二)俱係對原審採證認事職權之適法行使及已調
查說明之事項，徒憑己見，重為事實上之爭辯，或任意指摘，不足據以辨認原判決有
其所指採證認事違背經驗法則、判決適用法則不當之違法形式。綜上所述，依首揭說
明，應認本件上訴為違背法律上之程式。本件上訴既經以違背法律上之程式予以駁回
，台灣嘉義地方法院檢察署八十七年十月二十七日嘉檢清孝字第二○九○六號函送本
院併案審理部分，本院無從審酌，應退回該署另為適當之處理，併予明。
據上論結，應依刑事訴訟法第三百九十五條前段，判決如主文。
中      華      民      國    八十九    年      十      月     十二     日
                              最高法院刑事第十庭
                                  審判長法官  曾  有  田
                                        法官  陳  宗  鎮
                                        法官  劉  介  民
                                        法官  魏  新  和
                                        法官  孫  增  同
      右正本證明與原本無異
                                              書  記  官
中      華      民      國    八十九    年      十      月     十七     日


司法院資訊處製作；財團法人民間司法改革基金會備份。
